最高法院刑事判決　　　　　　　一○○年度台非字第一八○號
上　訴　人　最高法院檢察署檢察總長
被　　　告　曾素梅
上列上訴人因被告竊盜等罪案件，對於台灣屏東地方法院中華民
國九十九年九月二十九日第一審確定判決（九十九年度簡字第一
八九八號，起訴案號：台灣屏東地方法院檢察署九十九年度偵緝
字第一九五號），認為部分違法，提起非常上訴，本院判決如下
：
    主  文
原判決關於原判決附表編號十五十六十七部分均撤銷。
曾素梅竊盜，處有期徒刑貳月，如易科罰金，以新台幣壹仟元折
算壹日；又行使偽造私文書，處有期徒刑月，如原判決附表編
號十六所示之「余長青」署押貳枚均沒收；又犯詐欺得利罪，處有
期徒刑貳月，如易科罰金，以新台幣壹仟元折算壹日。
    理  由
非常上訴理由稱：「一按判決不適用法則或適用不當者，為違背
法令；依法應於審判期日調查之證據未予調查者，其判決當然違
背法令，刑事訴訟法第三百七十八條，及第三百七十九條第十款
分別定有明文。另我國刑法所規定之累犯，係以受徒刑之執行完
畢，或一部之執行而赦免後，五年以內故意再犯有期徒刑以上之
罪為要件，該法第四十七條第一項訂有明文。是被告前曾否受徒
刑之執行完畢或曾否受赦免，乃適用上開累犯規定之前提事實，
法院自應依職權調查清楚，以為認事用法之基礎，此核屬必要調
查事項，如未予調查明白，忽略被告前曾受徒刑之執行然尚未執
行完畢之事實，驟論被告為累犯，即屬審判期日就應調查事項有
未予調查之違失，判決當然為違背法令。再按刑法第七十九條之
一第一項規定：『二以上徒刑併執行者，第七十七條所定最低應
執行之期間，合併計算之。』同條第三項則規定：『依第一項規
定合併計算執行期間而假釋者，前條第一項規定之期間，亦合併
計算之。』準此，在併合執行情形，報請許可假釋之最低應執行
期間即應合併計算，假釋期間（即殘刑期間）亦應合併計算之，
且需假釋期間內未經撤銷其假釋，其未執行之刑，始以已執行論
。從而，不論假釋出獄前所執行之期間是否已逾其中任一罪之刑
期，亦不論嗣後其假釋有無被撤銷，在假釋期間內，均應認為尚
未執行完畢。其於執行逾其中任一罪之刑期五年內之假釋期間，
再犯有期徒刑以上之罪者，不應論以累犯，貴院民國八十八年七
月二十日第四次刑事庭會議決議著有明文，足為參照。二本件被
告曾素梅前於九十六年一月十九日因竊盜案件，經台灣屏東地方
法院以九十六年度簡字第五一號判決有期徒刑二月，於九十六年
二月二十六日確定；俟又因毒品案件經台灣高等法院高雄分院於
九十六年五月三十一日，以九十六年度上訴字第八五五號判決有
期徒刑一年八月，於九十六年六月二十日確定。上開二罪合於減
刑及數罪併罰規定，經台灣高等法院高雄分院於九十六年八月六
日以九十六年度聲減字第一四五九號裁定，合併定應執行刑為有
期徒刑一年三月，由檢察官指揮執行，刑期自九十六年四月三十
日起算，執行期滿期日原為九十七年七月二十九日。被告曾素梅
再因犯毒品案件，經台灣屏東地方法院於九十六年八月三十一日
，以九十六年度易字第六一八號判決判處有期徒刑十月，並於九
十六年十月一日確定；被告曾素梅又於九十六年十二月三十一日
因毒品案件，經台灣屏東地方法院以九十六年度訴字第一三二八
號判決有期徒刑七月，並於九十七年一月二十八日確定。上開二
罪合於數罪併罰規定，再經台灣屏東地方法院合併以九十七年度
聲字第四五四號裁定，合併定應執行刑為有期徒刑一年四月，由
檢察官指揮接續執行，刑期自九十七年七月三十日起算，指揮書
執行期滿日期為九十八年十一月二十九日。嗣被告於九十八年一
月十三日因縮短刑期假釋出監，假釋期間付保護管束，假釋縮刑
期滿日期為九十八年十月八日。則被告於九十八年八月三十一日
、九十八年九月三日及九十八年九月三日至同年月二十五日，犯
本件附表編號十五十六及十七之罪時，其前犯之竊盜、毒品等罪，均尚
未執行完畢，此有刑案資料查註紀錄表、台灣高等法院高雄分院
九十六年度上訴字第八五五號判決、九十六年度聲減字第一四五
九號裁定、台灣屏東地方法院九十六年度簡字第五一號、九十六
年度易字第六一八號、九十六年度訴字第一三二八號判決、九十
七年度聲字第四五四號裁定、台灣屏東地方法院檢察署一○○年
度執字第四七一三號執行案件資料等可稽，揆諸前開說明，本案
自無成立累犯之餘地。詎原審未察，誤認被告前經台灣屏東地方
法院以九十六年度易字第六一八號判處有期徒刑十月之毒品案件
，已於九十八年十月八日執行完畢，而論以累犯，並加重其刑，
自有判決適用法則不當及應調查之證據未予調查之違法。案經確
定，且於被告不利，爰依刑事訴訟法第四百四十一條、第四百四
十三條提起非常上訴，以資糾正。」等語。
本院按判決不適用法則或適用不當者，為違背法令，刑事訴訟法
第三百七十八條定有明文。又依法應於審判期日調查之證據未予
調查，致適用法令違誤，而顯然於判決有影響者，該項確定判決
即屬違背法令，得提起非常上訴，亦有司法院釋字第一八一號解
釋可稽。而事實審法院對於被告有無累犯之事實，應否適用刑法
第四十七條累犯之規定加重其刑，即屬法院認定事實與適用法律
之基礎事項，客觀上有調查之必要，倘被告不合累犯之要件，而
事實審並未詳加調查，致判決時適用累犯之規定論處，即屬刑事
訴訟法第三百七十九條第十款所規定依法應於審判期日調查之證
據未予調查，其判決當然為違背法令。另按受徒刑之執行完畢，
或受一部之執行而赦免後，五年以內故意再犯有期徒刑以上之刑
之罪者，為累犯。而所謂受徒刑之執行完畢，除在監獄執行期滿
者外，如為假釋出獄，須在無期徒刑滿二十年，或在有期徒刑所
餘刑期內，未經撤銷假釋者，其未執行之刑，始以已執行論，此
觀刑法第四十七條、第七十九條第一項前段之規定自明。本件被
告前於九十六年一月十九日因竊盜案件，經台灣屏東地方法院以
九十六年度簡字第五一號判決有期徒刑二月，於九十六年二月二
十六日確定；俟又因毒品案件經台灣高等法院高雄分院於九十六
年五月三十一日，以九十六年度上訴字第八五五號判決有期徒刑
一年八月，於九十六年六月二十日確定。上開二罪合於減刑及數
罪併罰規定，經台灣高等法院高雄分院於九十六年八月六日以九
十六年度聲減字第一四五九號裁定，合併定應執行刑為有期徒刑
一年三月，由檢察官指揮執行，刑期自九十六年四月三十日起算
，執行期滿期日原為九十七年七月二十九日。被告再因犯毒品案
件，經台灣屏東地方法院於九十六年八月三十一日，以九十六年
度易字第六一八號判決判處有期徒刑十月，並於九十六年十月一
日確定；又於九十六年十二月三十一日因毒品案件，經台灣屏東
地方法院以九十六年度訴字第一三二八號判決有期徒刑七月，並
於九十七年一月二十八日確定。上開二罪合於數罪併罰規定，再
經台灣屏東地方法院合併以九十七年度聲字第四五四號裁定，合
併定應執行刑為有期徒刑一年四月，由檢察官指揮接續執行，刑
期自九十七年七月三十日起算，指揮書執行期滿日期為九十八年
十一月二十九日。嗣被告於九十八年一月十三日因縮短刑期假釋
出監，假釋期間付保護管束，假釋縮刑期滿日期為九十八年十月
八日。則被告於九十八年八月三十一日、九十八年九月三日及九
十八年九月三日至同年月二十五日，犯本件附表編號十五十六及十七之
罪時，其前犯之竊盜、毒品等罪，均尚未執行完畢，此有刑案資
料查註紀錄表、台灣高等法院高雄分院九十六年度上訴字第八五
五號判決、九十六年度聲減字第一四五九號裁定、台灣屏東地方
法院九十六年度簡字第五一號、九十六年度易字第六一八號、九
十六年度訴字第一三二八號判決、九十七年度聲字第四五四號裁
定、台灣屏東地方法院檢察署一○○年度執字第四七一三號執行
案件資料等可稽，揆諸前開說明，本案自無成立累犯之餘地。詎
原審於九十九年九月二十九日為本件判決時，誤認已執行完畢，
而就原判決附表十五十六十七部分論被告以累犯，並加重其刑，揆之上
揭說明，原判決自有應於審判期日調查之證據未調查，致適用法
則不當之違法，而顯然於判決結果有所影響。案經確定，且於被
告不利，非常上訴執以指摘，洵有理由，應由本院將原判決關於
原判決附表編號十五十六十七部分撤銷，改判如主文第二項所示，以資
救濟。
據上論結，應依刑事訴訟法第四百四十七條第一項第一款但書，
刑法第二百十條、第二百十六條、第三百二十條第一項、第三百
三十九條第二項、第二百十九條、第四十一條第一項前段、第五
十五條，刑法施行法第一條之一第一項、第二項，判決如主文。
中    華    民    國  一○○  年    六    月   三十   日
                      最高法院刑事第十庭
                          審判長法官  黃  一  鑫  
                                法官  張  春  福  
                                法官  林  勤  純  
                                法官  陳  國  文  
                                法官  宋  明  中  
本件正本證明與原本無異
                                      書  記  官  
中    華    民    國  一○○  年    七    月    七    日
                                                     m
附錄本案論罪科刑法條：
中華民國刑法第二百十條
偽造、變造私文書，足以生損害於公眾或他人者，處五年以下有
期徒刑。
中華民國刑法第二百十六條
行使第二百十條至第二百十五條之文書者，依偽造、變造文書或
登載不實事項或使登載不實事項之規定處斷。
中華民國刑法第三百三十九條
意圖為自己或第三人不法之所有，以詐術使人將本人或第三人之
物交付者，處五年以下有期徒刑、拘役或科或併科一千元以下罰
金。
以前項方法得財產上不法之利益或使第三人得之者，亦同。
前二項之未遂犯罰之。
中華民國刑法第三百二十條
意圖為自己或第三人不法之所有，而竊取他人之動產者，為竊盜
罪，處五年以下有期徒刑、拘役或五百元以下罰金。
意圖為自己或第三人不法之利益，而竊佔他人之不動產者，依前
項之規定處斷。
前二項之未遂犯罰之。